臺灣高等法院民事裁定　　　　　　　　　 96年度抗字第339號
　　抗　告　人　辛○○
　　　　　　　　壬○○○
　　　　　　　　癸○○
　　　　　　　　子○○
　　　　　　　　甲○○
　　　　　　　　庚○○
　　　　　　　　丙○○
　　　　　　　　戊○○
　　　　　　　　己○○
　　　　　　　　丁○○
　　共　　　同
　　代　理　人　楊美玲律師
抗告人因與相對人三德裕開發投資有限公司、乙○○間聲請假處
分事件，對於中華民國96年2月9日臺灣士林地方法院95年度裁全
字第3748號所為裁定提起抗告，本院裁定如下：
    主      文
抗告駁回。
抗告費用由抗告人負擔。
    理      由
一、抗告人於原法院聲請意旨略以：兩造均為相對人三德裕開發
    投資有限公司（下稱三德裕公司）之股東，渠等十人出資額
    佔三德裕公司資本額62.5% ，相對人乙○○為該公司之唯一
    執行業務董事，未盡善良管理人之注意義務。相對人三德裕
    公司之唯一業務為投資添進裕機械股份有限公司（下稱添進
    裕公司），相對人乙○○即以三德裕公司股東代表，一再侵
    害添進裕公司之權益，意在刺探添進裕公司目前之營運狀況
    ，嚴重影響抗告人身為相對人三德裕公司股東之權益，造成
    重大難以回復之損害：
  (一)相對人乙○○於91年1、2月間，冒用添進益公司之名義，盜
    蓋添進益公司之大小章於中華電信之行動電話業務申請書，
    以資申辦行動電話，行使偽造私交書致生損害於添進益公司
    ，已經法院判決有期徒刑3月確定。
  (二)相對人於乙○○94年4 月間，向法院訴請撤銷添進益公司91
    年3月28 日股東會決議之訴，經視為撤回起訴後，又再訴請
    確認股東會決議不成立，現尚在最高法院審理中。
  (三)相對人乙○○藉故向法院聲請禁止抗告人辛○○、庚○○、
    癸○○行使添進益公司之董事職權，第三人丙○○行使監察
    人，並聲請法院選任臨時管理人及檢查人，經法院裁定駁回
    確定。
  (四)兩造另成立另一家金進裕開發股份有限公司（下稱金進裕公
    司）、裕順裕開發投資有限公司（下稱裕順裕公司），該二
    家公司均為添進裕公司之法人股東。詎相對人乙○○於90年
    11月間偽造金進裕公司、裕順裕公司之股東同意書、變更登
    記申請書，持向主管機關變更金進裕、裕順裕公司之董事為
    相對人，亦經法院判決有期徒刑6月。
  (五)相對人乙○○長期無權占有抗告人於三德裕公司之登記章，
    經抗告人於91年5 月間向其訴請返還印章，法院判決相對人
    乙○○應返還確定，惟迄未返還。
    依上所陳，相對人乙○○已不適合擔任相對人三德裕公司之
    董事。因公司法無明文規定有限公司解任董事之方式，擬類
    推適用公司法第200條規定， 以相對人為共同被告，訴請終
    止相對人間之委任關係。為防止抗告人之股東權益續遭侵害
    ，依民事訴訟法第538條第1項規定聲請定暫時狀態之假處分
    ，並願供擔保以代釋明之不足。聲明：(一)禁止相對人乙○○
    行使相對人三德裕公司之董事職權，亦不得指定第三人代行
    董事職權等語。
二、原法院駁回抗告人之聲請。
    抗告人提起抗告，補充陳述略以：(一)依公司法第108條第4項
    規定準用第52條，有限公司之董事應遵守股東之決定執行業
    務，惟相對人乙○○長期以來無視上開規定，恣意專斷，漠
    視其餘出資62.5% 以及三分之二以上股東人數（三德裕公司
    之股東15位，抗告人即有10位）之決定，為諸多不利於三德
    裕公司全體股東，並以偽造文書之方式，侵害被投資公司添
    進裕公司之行為，自有聲請定暫時狀態假處分之必要，禁止
    相對人乙○○以相對人三德裕公司執行業務董事之身分，危
    害三德裕公司及其他股東、被投資公司添進益公司之行為。
    (二)假處分為保全強制執行方法之一種，苟合於假處分條件，
    並經債權人敘明假處分之原因存在，法院即得為假處分之裁
    定，至於債權人起訴主張之實體上理由是否正當，屬本案判
    決問題，非假處分裁判所能解決。是關於抗告人於本案訴訟
    上，是否得類推適用公司法第200條規定， 解任相對人乙○
    ○之董事職務，自非由假處分之法院決定，更非據此審究假
    處分之必要性。(三)相對人乙○○之配偶蕭敏男前已經桃園
    地方法院判決以其犯背信罪，判處有期徒刑一年在案。而相
    對人乙○○與其配偶蕭敏男另行成立之寶旺機械有限公司，
    其業務與添進裕公司完全相同，相對人乙○○擔任副董事長
    ，自相對人乙○○與其配偶之上開行為以觀，有禁止乙○○
    繼續行使三德裕公司董事職務之必要云云。聲明：(一)原裁定
    廢棄。(二)禁止相對人乙○○行使相對人三德裕公司之董事職
    權，亦不得指定第三人代行董事職權等語。
    相對人則以：(一)抗告人前已以相同理由提起假處分之聲請，
    已經台北地方法院以95 年度裁全字第11390號裁定駁回，再
    經本院95年度抗字第1258號駁回抗告，復經最高法院96年度
    台抗字第28號裁定駁回再抗告確定。(二)抗告人提出假處分之
    聲請，係為爭奪家族公司經營權，並無假處分之原因。(三)伊
    執行董事職務，均符合三德裕公司之利益。(四)抗告人指摘之
    訴訟部分，均與三德裕公司之投資及股東之權益無關等語抗
    辯。聲明：抗告駁回。
三、按為防止發生重大之損害或避免急迫之危險或有其他相類之
    情形而有必要時，得聲請為定暫時狀態之處分，民事訴訟法
    第538條定有明文。 此必要之情事即為假處分之原因，應由
    聲請假處分之人，提出相當證據釋明之，苟不能釋明此種情
    事之存在，即無就爭執之法律關係定暫時狀態之必要，最高
    法院22年抗字第1099號判例足供參照。
四、經查：
  (一)抗告人主張：相對人乙○○以其為相對人三德裕公司執行業
    務董事之身分，長期恣意專斷獨行、漠視出資62.5% 、三分
    之二以上人數股東即抗告人之決定，為諸多不利三德裕公司
    股東及被投資公司添進裕公司之行為，致渠等身為三德裕公
    司股東之權益受到損害，欲提起確認相對人乙○○與三德裕
    公司間委任關係不存在之本案訴訟云云，固提出相對人三德
    裕公司之變更登記事項卡及章程、添進裕公司之變更登記事
    項卡及股東名簿、相對人乙○○行使偽造文書申辦中華電信
    行動電話之刑事第一、二審判決、桃園地方法院有關乙○○
    訴請撤銷添進裕公司股東會決議事件之視為撤回起訴函、訴
    請確認添進裕公司股東會決議不成立事件之第一、二審民事
    判決、聲請禁止抗告人辛○○、庚○○、癸○○行使添進裕
    公司董事職權及禁止抗告人丙○○行使添進裕公司監察人職
    權之假處分裁定，聲請選任添進裕公司臨時管理人之訴狀、
    聲請選任添進裕公司檢查人之第二審裁定、相對人乙○○偽
    造金進裕公司、裕順裕公司之股東同意書、變更登記申請書
    經第一審判處有期徒刑六月之刑事判決、相對人乙○○應返
    還抗告人印章之第一、二審民事判決等件為據（原法院卷第
    10-97頁）。
  (二)惟查：相對人三德裕公司之章程第6 條明定：「本公司置董
    事1 人，推定乙○○為董事，執行業務並代表本公司」，有
    三德裕公司之章程可稽（原法院卷第13-15頁）。 又依公司
    法第108條第1項規定：「公司應至少置董事一人執行業務並
    代表公司，最多置董事三人，應經三分之二以上股東之同意
    ，並就有行為能力之股東中選任之」，但對董事之解任則無
    明文規定，學者有認為應與選任董事採同一比例者，茲抗告
    人之股份僅62.5%，無法決議將相對人解任。 是在章程變更
    前或有其他足使相對人乙○○喪失執行業務董事身分之情事
    發生前，相對人乙○○與三德裕公司間委任關係尚存在，並
    無抗告人所稱「相對人間委任關係不存在」之本案訴訟之爭
    執情事。
  (三)再觀卷附由相對人乙○○因行使偽造添進裕公司之私文書申
    辦中華電信行動電話，及盜用抗告人印章用以偽造金進裕公
    司、裕順裕公司之股東同意書及變更登記申請書等行為，而
    遭判處有罪確定等刑事判決（原法院卷第20-32 頁），核係
    相對人乙○○於90、91年間個人所為犯行，侵害抗告人、添
    進裕、金進裕、裕順裕等公司權益，尚與相對人乙○○以三
    德裕公司（法人代表）身分行使股東職權之事項無關。另相
    對人乙○○對添進裕公司針對解任蕭敏男、乙○○之股東會
    決議提起撤銷之訴、以及提起確認該股東會決議不成立等民
    事訴訟，暨聲請禁止抗告人辛○○、庚○○、癸○○行使添
    進益公司之董事職權，第三人丙○○行使監察人，並聲請法
    院選任添進益公司之臨時管理人及檢查人等事件，均係其於
    93、94年間依法律規定對添進益公司提起之訴訟，旨在爭執
    添進裕公司解任蕭敏男、乙○○之程序合法、正當性，亦與
    相對人乙○○行使三德裕公司董事之職權無涉。至於相對人
    乙○○應將抗告之印章返還予抗告人，既經民事判決確定，
    抗告人持確定判決作為執行名義聲請強制執行即可。綜上，
    尚難認為對於相對人三德裕公司或其股東抗告人有任何難以
    回復之重大損害可言。
  (四)抗告人前曾以同一事由聲請定暫時狀態之假處分，亦經臺北
    地方法院95年度裁全字第11390號裁定駁回，再經本院95 年
    度抗字第1258號裁定駁回抗告、最高法院96年度台抗字第28
    號裁定駁回再抗告確定，亦有裁定在卷可按（本院卷第29-3
    3頁）。
  (五)又依抗告人陳明：渠等欲類推適用公司法第200條規定， 解
    任相對人乙○○之董事職權，本案訴訟為確認相對人乙○○
    與三德裕公司間之委任關係不存在等情，已如上述，則本件
    假處分重點在於禁止相對人乙○○行使三德裕公司之董事職
    權，權益影響者僅係相對人乙○○，抗告人於原法院追加三
    德裕公司為相對人 （原法院卷第103頁反面），核無必要，
    併此敘明。
五、綜上所述，抗告人舉出之證據，尚難認為已就本件假處分之
    必要性予以釋明，核與民事訴訟法第538條第1項規定之假處
    分要件有所未合。從而，抗告人聲請禁止相對人乙○○行使
    相對人三德裕公司之董事職權，亦不得指定第三人代行董事
    職權，為無理由，應予駁回。原裁定駁回抗告人之聲請，並
    無不合，茲仍執陳詞提起抗告，為無理由，仍應予以駁回。
六、據上論結：本件抗告為無理由，依民事訴訟法第495條之1第
    1項、第449條第1項、第95條、第78條、第85條第1項本文，
    裁定如主文。
中　　華　　民　　國　　96　　年　　3 　　月　　30　　日
                    民事第一庭
                        審判長法　官  張耀彩
　　　　　　　　　　　　  　　法　官  盧彥如
　　　　　　　　　　　　　  　法　官  林金吾
正本係照原本作成。
本裁定除以適用法規顯有錯誤為理由，並經本院許可外，不得再
抗告。如提起再抗告，應於收受後10日內委任律師為訴訟代理人
向本院提出再抗告狀。並繳納再抗告費新台幣１千元。
中　　華　　民　　國　　96　　年　　3 　　月　　30　　日
                              書記官  張淑芳
